【裁判字號】    89,台聲,444
【裁判日期】    890818
【裁判案由】    分割共有物
【裁判全文】
最高法院民事裁定                                八十九年度台聲字第四四四號
    聲  請  人  癸○○
                壬○○
    右二人共同
    訴訟代理人  吳慶隆律師
    聲  請  人  丙○○
                丁○○
                甲○○
                己○○○
                辛○○
                戊○○
                乙○○
右聲請人因與庚○○間請求分割共有物事件，對於中華民國八十八年十二月二十九日
本院裁定（八十八年度台上字第三四三三號），丙○○向本院聲請再審，癸○○、壬
○○向台灣高等法院聲請再審，經該院裁定移送，本院裁定如左：
    主  文
聲請駁回。
聲請訴訟費用由聲請人丙○○負擔二分之一，其餘由聲請人癸○○、壬○○負擔。
    理  由
本件為分割共有物之訴，其訴訟標的對於共同訴訟之各人必須合一確定，故聲請人癸
○○、壬○○、丙○○聲請再審而合法，依民事訴訟法第五十六條第一項第一款規定
，其效力及於未聲請再審之丁○○、甲○○、己○○○、辛○○、戊○○、乙○○等
六人（下稱丁○○等六人），爰併列丁○○以次六人為聲請人，合先敘明。
聲請人丙○○主張本院八十八年度台上字第三四三三號裁定有民事訴訟法第四百九十
六條第一項第一、十三款之再審事由，聲請再審，係以：系爭土地前經於台灣宜蘭地
方法院(下稱宜蘭地院)五十三年度訴字第四九四號分割共有物事件，於民國五十三年
八月二十八日成立訴訟上之和解，其時效因請求、承認、起訴而中斷，有宜蘭地院五
十三年度民執字第三○二四號強制執行囑託登記函、七十年度訴字第四八六號民事判
決、筆錄、裁定、裁定確定證明書、最高法院二十六年渝上字第三五三號判例、六十
九年度台上字第五一六號判決、舊登記簿謄本等影本為證，倘斟酌上開證物，伊可受
較為有益之裁判。另癸○○、壬○○則以：依前訴訟程序第二審判決所採附圖甲案及
附表所示，將伊二人置於系爭宜蘭縣宜蘭巿壯一段九之二、九之三號之最南側，其面
寬不及四公尺，甲○○部分在伊二人之上側，寬度雖夠，深度不及十六公尺，同為畸
零地，有違台灣省畸零地使用規則，原確定裁定有民事訴訟法第四百九十六條第一項
第十三款再審事由云云，為其主要論據。
惟按所謂發見未經斟酌之證物，係指前訴訟程序事實審言詞辯論終結前已存在之證物
，因當事人不知有此或雖知之，而未能使用致未經斟酌，現始知之或現始能使用者而
言。若在前訴訟程序事實審言詞辯論終結前已提出之證物，縱令原確定判決未加斟酌
，亦無該款適用之餘地。查聲請人丙○○所謂新證物之宜蘭地院五十三年度民執字第
三○二四號強制執行囑託登記函、七十年度訴字第四八六號民事判決、筆錄、裁定、
裁定確定證明書、最高法院二十六年渝上字第三五三號判例、、舊登記簿謄本等影本
於前訴訟程序，即已提出（見前訴訟程序一審卷一四七至一四九頁、二審卷一五六至
一九五頁），揆之前開說明，即無該款適用。又法院裁判適用法規或解釋法律，係依
職權為之，原無待當事人提出其他法規或判決以為證據，再審聲請人提出本院二十六
年渝上字第三五三號判例、六十九年度台上字第五一六號判決，利用其法律上之見解
而為有利於己之主張，不能謂係民事訴訟法第四百九十六條第一項第十三款之新證物
。再所謂適用法規顯有錯誤者，不包括漏未斟酌證據及認定事實錯誤之情形在內，其
以原確定裁定有民事訴訟法第四百九十六條第一項第一、十三款再審事由聲請再審，
為無理由。次查聲請人癸○○、壬○○對於本院認其上訴不合法所為駁回上訴之裁定
，聲請再審，係主張：該裁定有民事訴訟法第四百九十六條第一項第十三款之情形，
為其再審原因。其所謂發見未經斟酌或得使用之證物台灣省畸零地使用規則，依前開
說明，已非該條款所指之新證物。且癸○○、壬○○於前訴訟程序，並非以此為其第
三審上訴理由。而該證物又僅屬實體上應否斟酌之問題。既非在程序上審查上訴是否
合法所應注意及之者，自不能憑以為上訴是否合法之認定。其據以聲請再審，難謂為
有理由。
據上論結，本件聲請應予駁回，並依民事訴訟法第九十五條、第八十五條第三項，裁
定如主文。
中      華      民      國    八十九    年      八      月     十八     日
                              最高法院民事第七庭
                                  審判長法官  吳  正  一
                                        法官  謝  正  勝
                                        法官  劉  福  來
                                        法官  高  孟  焄
                                        法官  葉  勝  利
      右正本證明與原本無異
                                              書  記  官
中      華      民      國    八十九    年      九      月      五      日


司法院資訊處製作；財團法人民間司法改革基金會備份。
